臺灣高等法院高雄分院刑事判決　　　 100年度上訴字第1295號
上　訴　人
即　被　告　陳福德
上列上訴人因毒品危害防制條例案件，不服臺灣高雄地方法院10
0 年度審訴字第1448號中華民國100 年6 月30日第一審判決（起
訴案號：臺灣高雄地方法院檢察署100 年度毒偵字第2120號），
提起上訴，本院判決如下：
     主  文
上訴駁回。
     事  實
一、陳福德前因施用毒品案件，經原審法院裁定送觀察勒戒，認
    無繼續施用毒品之傾向，於民國87年11月30日執行完畢釋放
    ，並經臺灣高雄地方法院檢察署檢察官以87年度偵字第2651
    2 號為不起訴處分確定。復因施用毒品案件，經原審法院裁
    定送觀察勒戒後，認有繼續施用毒品之傾向，經原審法院以
    90年度毒聲字第2319號裁定令入戒治處所施以強制戒治，並
    經原審法院以90年度訴字第1294號判處有期徒刑7 月，並經
    本院以90年度上訴字第1326號駁回上訴而告確定；另於90年
    9 月25日經原審法院以90年度毒聲字第5541號裁定停止強制
    戒治出所。再因施用毒品案件，經原審法院以91年度訴字第
    1223號判處有期徒刑10月確定；嗣經原審法院以91年度毒聲
    字第48號裁定撤銷停止強制戒治，再入戒治處所施以強制戒
    治，於92年2 月22日執行完畢釋放。另因搶奪案件，經原審
    法院以91年度訴字第1547號判決判處有期徒刑1 年確定。另
    因竊盜案件，經臺灣屏東地方法院（下稱屏東地院）以91年
    度易字第1153號判決判處有期徒刑1 年4 月確定。上開3 罪
    所處之刑，經屏東地院以92年度聲字第255 號裁定應執行有
    期徒刑3 年1 月確定。上開各罪所處之刑接續執行，於95年
    1 月5 日假釋付保護管束，於95年4 月29日假釋期滿，未經
    撤銷假釋視為執行完畢。另因施用毒品案件，經原審法院以
    98年度審訴字第3417號判決判處有期徒刑6 月、6 月，應執
    行有期徒刑10月，經本院以98年度上訴字第1597號駁回上訴
    而告確定，於99年12月2 日執行完畢釋放。猶不知戒絕毒癮
    ，明知海洛因係毒品危害防制條例第2 條第2 項第1 款所明
    定之第一級毒品，不得持有、施用，復基於施用第一級毒品
    海洛因之犯意，於99年12月19日15、16時許，在高雄市○鎮
    區○○路110 巷12號之住處，以將海洛因摻入香菸後點燃吸
    食之方式，施用第一級毒品海洛因1 次。嗣於99年12月20日
    12時40分許，在高雄市○鎮區○○路與新生路口為警盤查，
    經徵得其同意採尿送驗，檢驗結果呈嗎啡陽性反應，而知悉
    上情。
二、案經高雄市政府警察局前鎮分局移送臺灣高雄地方法院檢察
    署檢察官偵查起訴。
    理  由
一、證據方面：本判決下列所引用之證據資料，縱無刑事訴訟法
    第159 條之1 至第159 條之4 或其他規定之傳聞證據例外情
    形；然因檢察官、被告於本院審判程序對證據能力均不爭執
    ，依刑事訴訟法第159 條之5 第2 項之規定，本院審酌該證
    據之作成，並無不當取供情事，且均與本案相關之待證事實
    具有關連性，認為以之作為本案之證據應屬適當，自具有證
    據能力。
二、上開事實，業據被告於原審及本院審理時坦承不諱，且經警
    採集其尿液送高雄市立凱旋醫院檢驗結果，被告尿液呈嗎啡
    陽性反應，有高雄市立凱旋醫院濫用藥物尿液檢驗報告、濫
    用藥物尿液檢體監管記錄表、高雄市政府警察局苓雅分局偵
    辦毒品案件嫌疑人尿液採證尿液對照表在卷可稽（見偵卷第
    4 至6 頁）。爰審酌：(一)氣相層析質譜儀（GC／MS）乃目前
    就藥物篩檢結果必須進一步確認時最常採用之確認方法，因
    此在良好的操作條件之下，以氣相層析質譜儀作為藥物及其
    代謝物之定性及定量分析，幾乎不會有偽陽性反應產生，業
    經行政院國軍退除役官輔導委員會台北榮民總醫院於83年4
    月7 日以（83）北總內字第03059 號函示明確。(二)又海洛因
    係嗎啡經化學合成之半人工合成品，毒性倍於嗎啡，其經吸
    食或施打入人體，經新陳代謝作用又分解成嗎啡，故海洛因
    在進入人體後，均以嗎啡型態排於尿液中，故於吸食或施打
    海洛因者尿液中，可檢出嗎啡陽性反應，業經憲兵司令部80
    年5 月7 日以（80）鑑驗字第1746號函示明確。從而，被告
    尿液經以氣相層析質譜儀鑑驗後，結果呈嗎啡陽性反應，已
    如前述，是依前開函示意旨，被告自白核與事實相符。至被
    告於上訴本院審理中辯稱：伊係自首云云，並聲請傳訊里長
    張秋敏為證；經查，被告為警查獲時，矢口否認有吸毒之犯
    行等情，業據證人即當時查獲被告之警員張正一於本院審理
    中證述明確（見本院卷第35頁），並有警詢卷可稽（見偵查
    卷內附警詢筆錄第2 頁），是被告上開所辯，純屬無稽，不
    足為採。至被告聲請傳喚之證人張秋敏因非警務人員，即無
    受理犯罪自首之權限，故無傳喚之必要，一併敘明。
三、按毒品危害防制條例於92年7 月9 日修正公布，自93年1 月
    9 日施行，其中第20條、第23條將施用毒品之刑事處遇程序
    ，區分為「初犯」及「5 年內再犯」、「5 年後再犯」。依
    其立法理由之說明：「初犯」，經觀察、勒戒或強制戒治後
    ，應為不起訴處分或不付審理之裁定；經觀察、勒戒或強制
    戒治執行完畢釋放後，「5 年內再犯」者，因其再犯率甚高
    ，原實施之觀察、勒戒及強制戒治既已無法收其實效，爰依
    法追訴或裁定交付審理。至於經觀察、勒戒或強制戒治執行
    完畢釋放後，「5 年後再犯」者，前所實施之觀察、勒戒或
    強制戒治已足以遮斷其施用毒品之毒癮，為期自新及協助其
    斷除毒癮，仍適用「初犯」規定，先經觀察、勒戒或強制戒
    治之程序。從而依修正後之規定，僅限於「初犯」及「5 年
    後再犯」二種情形，始應先經觀察、勒戒或強制戒治程序。
    倘被告於5 年內已再犯，經依法追訴處罰，縱其第3 次（或
    第3 次以上）再度施用毒品之時間，在初犯經觀察、勒戒或
    強制戒治執行完畢釋放5 年以後，已不合於「5 年後再犯」
    之規定，且因已於「5 年內再犯」，顯見其再犯率甚高，原
    實施觀察、勒戒或強制戒治，已無法收其實效，即應依該條
    例第10條處罰（最高法院95年5 月9 日95年度第7 次刑事庭
    會議決議參照）。查被告前因施用毒品案件，經原審法院裁
    定送觀察勒戒，認無繼續施用毒品之傾向，於87年11月30日
    執行完畢釋放，並經臺灣高雄地方法院檢察署檢察官以87年
    度偵字第26512 號為不起訴處分確定。復因施用毒品案件，
    經該院裁定送觀察勒戒後，認有繼續施用毒品之傾向，經原
    審法院以90年度毒聲字第2319號裁定令入戒治處所施以強制
    戒治，並經原審法院以90年度訴字第1294號判處有期徒刑7
    月，經本院以90年度上訴字第1326號駁回上訴而告確定；又
    於90年9 月25日經原審法院以90年度毒聲字第5541號裁定停
    止強制戒治出所。再因施用毒品案件，經原審法院以91年度
    訴字第1223號判處有期徒刑10月確定；嗣經原審法院以91年
    度毒聲字第48號裁定撤銷停止強制戒治，再入戒治處所施以
    強制戒治，於92年2 月22日執行完畢釋放之事實，有臺灣高
    等法院被告前案紀錄表在卷可憑。是被告雖係於上開87年間
    之觀察勒戒執行完畢釋放5 年後再犯本罪，然其前次所犯91
    年度訴字第1223號施用毒品案件，係在上開觀察勒戒執行完
    畢後5 年內所為，而屬「5 年內再犯」之情形，依最高法院
    上開決議之意旨，被告本件施用海洛因之犯行，應依法論科
    。從而，本案事證明確，被告犯行，堪予認定。
四、核被告所為，係犯毒品危害防制條例第10條第1 項之施用第
    一級毒品罪。被告持有第一級毒品之行為，已為其後施用之
    高度行為所吸收，不另論罪。又被告曾因如事實欄所示犯行
    ，經法院判決如事實欄所示罪刑確定，於99年12月2 日縮刑
    期滿執行完畢之事實，此有前開前案紀錄表可佐，是其5 年
    以內故意再犯本件有期徒刑以上之罪，為累犯，應依刑法第
    47條第1 項規定加重其刑。
五、原審認被告罪證明確，因而適用毒品危害防制條例第10條第
    1 項，刑法第11條前段、第47條第1 項等規定，並審酌被告
    前經觀察勒戒、強制戒治、有期徒刑執行完畢，猶不思戒除
    毒癮，顯見其並無堅定戒癮之意志，惟念其行為尚未危害他
    人及其犯後終能坦承犯行，態度尚可等一切情狀，量處有期
    徒刑10月。其認事用法，核無不合，量刑亦屬允當。被告上
    訴意旨，指摘原判決不當，為無理由，應予駁回。
據上論斷，應依刑事訴訟法第368條，判決如主文。
本案經檢察官鍾忠孝到庭執行職務。
中    華    民    國  100     年    10    月    12    日
                  刑事第四庭    審判長法  官  蕭權閔
                                      法  官  唐照明
                                      法  官  吳進寶
以上正本證明與原本無異。
如不服本判決應於收受本判決後10日內向本院提出上訴書狀，其
未敘述上訴理由者，並得於提起上訴後10日內向本院補提理由書
狀（均須按他造當事人之人數附繕本）「切勿逕送上級法院」。
中    華    民    國  100     年    10    月    12    日
                                      書記官  唐奇燕
附錄本判決論罪科刑法條：
毒品危害防制條例第10條第1 項：
施用第一級毒品者，處6 月以上5 年以下有期徒刑。